臺灣新北地方法院民事判決　　　　　　 110年度訴字第2183號
原　　　告　張文明　

被　　　告　李蘊妃（原名李佳芳）



訴訟代理人　陳信翰律師
上列當事人間請求返還消費寄託款事件，本院於中華民國110 年
11月16日言詞辯論終結，判決如下：
    主      文
原告之訴及假執行之聲請均駁回。
訴訟費用由原告負擔。
    事實及理由
一、原告主張：訴外人張書維與被告原為男女朋友，已論及婚嫁
    ，雙方為結婚以後共同打拼打算，且因被告想要開設托嬰中
    心，因此，張書維委由被告以其名下玉山銀行南港分行0000
    000000000 號活儲帳戶（下稱玉山銀行帳戶），分別於民國
    108 年4 月23日以ATM 轉帳新臺幣（下同）25萬元、108 年
    5 月21日網路跨行轉帳45萬元至被告基隆一信000000000000
    0000帳號戶（下稱被告基隆一信帳戶）；另外，以信用貸款
    授權被告向玉山銀行借貸185 萬元，將255 萬元提供給被告
    保管運用，被告就拿去開設址於桃園市○○區○○路000 號
    之桃園市私立貝格爾托嬰中心之使用。惟自從張書維在被告
    父母面前交給被告戒指1 枚，正式跟被告求婚後，被告即開
    始對張書維疏遠直至分手，張書維在分手後向被告索回消費
    寄託款共計255 萬元，但遭被告拒絕，今張書維將70萬元之
    債權及請求權讓與原告，有債權及請求權讓與契約書及讓與
    通知存證信函為證，原告以起訴狀繕本送達為本件消費寄託
    款之終止通知，爰依返還消費寄託物之法律關係，請求被告
    返還70萬元等語。並聲明：被告應給付原告70萬元及自起訴
    狀繕本送達翌日起至清償日止，按年息百分之5 計算之利息
    ；願供擔保請准予假執行。
二、被告則以：本件不論原告所提「債權及請求權讓與契約書影
    本」之形式真正性，因被告否認與張書維間存有消費寄託契
    約關係，被告更無與張書維簽訂消費寄託契約書，原告既未
    能舉證證明被告與張書維間存有何消費寄託契約關係，自無
    所謂「寄託物之債權」讓與原告，自應駁回原告之訴等語，
    資為抗辯。並聲明：原告之訴及假執行之聲請均駁回；若受
    不利判決，被告願供擔保請准宣告免為假執行。
三、查原告主張訴外人張書維與被告原為男女朋友，已論及婚嫁
    ，張書維曾委由被告以其名下之玉山銀行帳戶，分別於108
    年4 月23日以ATM 轉帳25萬元、108 年5 月21日網路跨行轉
    帳45萬元至被告基隆一信帳戶之事實，有其提出之張書維玉
    山銀行帳戶影本1 件、林莉婚紗公司出具之客戶預約單影本
    1 件、張書維與被告在林莉婚紗公司試穿結婚禮服之照片3
    幀在卷可稽（見臺灣桃園地方法院110 年度訴字第439 號卷
    第9 至13頁、本院卷第第41頁、第47至49頁），並為被告所
    不爭執，自堪信此部分事實為真實。
四、又原告主張訴外人張書維原告間就該70萬元成立消費寄託之
    法律關係，張書維已將該70萬元之債權及請求權讓與原告等
    語，並提出債權及請求權讓與契約書、讓與通知存證信函為
    證（見上開桃園地院卷第15至19頁），惟為被告所否認，並
    以前詞為辯。茲將本院得心證理由說明如下：
  ㈠按稱寄託者，謂當事人一方以物交付他方，他方允為保管之
    契約；寄託物為代替物時，如約定寄託物之所有權移轉於受
    寄人，並由受寄人以種類、品質、數量相同之物返還者，為
    消費寄託。自受寄人受領該物時起，準用關於消費借貸之規
    定，民法第589 條第1 項、第602 條第1 項分別定有明文。
    又當事人主張有金錢或其他代替物之消費借貸或消費寄託關
    係存在，須就其發生所須具備之特別要件即金錢或代替物之
    交付及借貸或寄託意思表示互相一致負舉證之責任，良以交
    付金錢或代替物之原因多端，或為買賣，或為贈與，或因其
    他之法律關係而為交付，非謂一有金錢或代替物之交付，即
    得推論授受金錢或代替物之雙方當然為消費借貸或消費寄託
    關係。倘僅證明有金錢或代替物之交付，未證明借貸或寄託
    意思表示互相一致者，自不能認為有金錢或代替物之消費借
    貸或消費寄託關係存在（最高法院98年度台上字第1219號判
    決意旨參照）。
  ㈡經查，張書維固有委託被告由其玉山銀行帳戶於108 年4 月
    23日以ATM 轉帳25萬元、108 年5 月21日網路跨行轉帳45萬
    元至被告基隆一信帳戶，惟此僅能證明張書維於上述時間有
    交付金錢予被告之事實，要不能證明雙方有成立消費寄託之
    合意；且依原告主張之前揭事實，可知當時張書維與被告為
    男女朋友，已論及婚嫁，雙方為結婚以後共同打拼打算，及
    因被告想要開設托嬰中心，張書維始有委託被告上述轉帳之
    舉，則張書維交付上開款項予被告，顯係基於為經營雙方將
    來婚姻生活之目的，非為移轉金錢予被告保管，而取得對被
    告之返還請求權之意；被告收受金錢，係用以經營桃園市私
    立貝格爾托嬰中心，亦非基於保管金錢之意，是依前揭最高
    法院判決意旨，本件難認張書維與被告間有上開70萬元之消
    費寄託關係存在。
  ㈢原告雖另主張：由被告與張書維間之通信軟體Line對談，即
    ：被告於108 年4 月28日傳送「錢當作我幫你存，之後我會
    還給你」、108 年5 月7 日傳送「然後再來就是怎麼把錢慢
    慢還你」；108 年12月20日雙方對話內容，被告傳送「等中
    心開始有賺錢，我會慢慢還你」、張書維傳送「你想怎麼還
    」、被告回答：「每個月固定的錢可能2 萬3 萬的還」，可
    知被告確是幫張書維保管金錢，且已同意將錢還給張書維云
    云，並提出張書維手機Line對話紀錄之翻拍照片7 張為證（
    見上開桃園地院卷第57至69頁）。然上開對話紀錄形式上之
    真正為被告所否認，該對話紀錄自無從作為被告與張書維間
    對話之證明。又縱令上開對話紀錄為被告與張書維間之對話
    屬實，惟依上開對話紀錄所示，其對話時間橫跨108 年4 、
    5 月至12月之間，期間長達約9 個月，而原告僅檢附其中之
    7 頁作為其有利證據，則可否以上開對話紀錄之數語，即推
    認張書維與被告間存有該70萬元之消費寄託關係，顯不無可
    疑？況上開對話紀錄中，張書維有稱：「好好吃飯，中心往
    好方面想，不要給自己壓力，不要想其他人說什麼，好壞我
    會承擔」、「…什麼叫做幫我存錢，妳這樣說讓我不能接受
    」、「…我也盡全力處理後續金錢問題，但我還是會用多餘
    時間去關心妳，畢竟我有感受妳的不安緊張…」、「反正一
    開始的決定讓妳去做，不會因為這段時間的亂七八糟事情，
    而去讓妳自己承擔壓力」、「妳不要一人去承擔所有事情，
    不管再壞我也會想盡辦法處理。只要有任何機會我不會放棄
    」等語，由此推知本件應係當時張書維出資由被告經營托嬰
    中心，因托嬰中心之經營不善或出現其他問題導致虧損，雙
    方始有上開之對話，由此益見張書維與被告間並未有消費寄
    託關係之合意存在，原告上開主張亦非可採。
五、綜上所述，原告並未能舉證證明張書維與被告間有消費寄託
    之法律關係存在，則縱令所提債權及請求權讓與契約書、讓
    與通知存證信函實質上為真，原告亦不得依債權讓與及消費
    寄託之法律關係對被告有所請求。從而，原告請求被告給付
    70萬元及自起訴狀繕本送達翌日起至清償日止，按年息百分
    之5 計算之利息，為無理由。其假執行之聲請亦失所依據，
    應併予駁回。
六、本件事證已臻明確，兩造其餘攻擊或防禦方法及未經援用之
    證據，經本院斟酌後，認為均不足以影響本判決之結果，自
    無再逐一詳予論駁之必要；原告請求通知被告自出庭，接受
    訊問，亦無必要，附此敘明。
七、據上論結，本件原告之訴為無理由，依民事訴訟法第78條，
    判決如主文。
中    華    民    國   110    年    12    月    7     日
                  民事第五庭    法  官  高文淵
上列正本係照原本作成
如對本判決上訴，須於判決送達後20日內向本院提出上訴狀
中    華    民    國   110    年    12    月    7     日
                                書記官  廖美紅